臺灣基隆地方法院刑事判決
111年度金訴字第21號
公  訴  人  臺灣基隆地方檢察署檢察官
被      告  李春和


上列被告因違反洗錢防制法等案件，經檢察官提起公訴（110年
度偵字第4323、4401、4800、5411、5381號），本院依簡式審判
程序判決如下：
    主  文
李春和幫助犯洗錢防制法第十四條第一項之洗錢罪，處有期徒刑
肆月，併科罰金新臺幣壹萬元，罰金如易服勞役，以新臺幣壹仟
元折算壹日。
    事實及理由
一、本件犯罪事實及證據，除增列被告李春和於本院準備程序、
    審理程序中之自白外，餘均引用檢察官起訴書之記載（如附
    件）。
二、論罪科刑
　㈠核被告李春和所為，係犯刑法第339條第1項、第30條第1項前
    段之幫助詐欺取財罪、洗錢防制法第14條第1項、刑法第30
    條第1項前段之幫助洗錢罪。又被告係以一行為而觸犯上開2
    罪名，再其以一幫助詐欺行為致數被害人被害，為想像競合
    犯，應依刑法第55條之規定，從一重論以幫助洗錢罪。
　㈡減輕事由：　
　1.被告幫助他人洗錢犯行，為幫助犯，應依刑法第30條第2項
    規定，按正犯之刑減輕之。
　2.按洗錢防制法第16條第2項規定：「犯前二條之罪，在偵查
    或審判中自白者，減輕其刑」。查被告就上開幫助洗錢之犯
    行，於本院審理時自白，本院認符合洗錢防制法第16條第2
    項之規定，應依法遞減輕其刑。
　㈢爰審酌被告明知近年來國內多有詐欺犯案，均係使用人頭帳
    戶以作為收受不法所得款項之手段，竟仍為幫助他人詐欺、
    幫助掩飾詐欺取財所得去向之洗錢犯行，供詐欺犯取得所騙
    之財物，助長詐欺惡行，對於社會秩序之擾亂不言而喻，惟
    念被告犯後坦承犯行，態度尚可，復考量本件被害人遭詐騙
    之金額，兼衡被告於本院審理中自陳學歷高職畢業，家中無
    其他人，現職業為計程車司機等一切情狀，量處如主文所示
    之刑，並就罰金部分諭知易服勞役之折算標準，以資懲儆。
據上論斷，應依刑事訴訟法第273條之1第1項、第299條第1項前
段、第310條之2、第454條第2項，判決如主文。
本案經檢察官楊景舜、李國瑋提起公訴，檢察官高永棟到庭執行
職務。
中　　華　　民　　國　　111 　年　　3 　　月　　16　　日
                  刑事第二庭  法　官  李  岳
以上正本證明與原本無異。
如不服本判決應於收受送達後20日內向本院提出上訴書狀，並應
敘述具體理由；其未敘述上訴理由者，應於上訴期間屆滿後20日
內向本院補提理由書(均須按他造當事人之人數附繕本)「切勿逕
送上級法院」。
中　　華　　民　　國　　111 　年　　3 　　月　　16　　日
                              書記官  白豐瑋
附錄本案論罪科刑法條全文：
洗錢防制法第14條
有第二條各款所列洗錢行為者，處七年以下有期徒刑，併科新臺
幣五百萬元以下罰金。
前項之未遂犯罰之。
前二項情形，不得科以超過其特定犯罪所定最重本刑之刑。
刑法第339條
意圖為自己或第三人不法之所有，以詐術使人將本人或第三人之
物交付者，處五年以下有期徒刑、拘役或科或併科五十萬元以下
罰金。
以前項方法得財產上不法之利益或使第三人得之者，亦同。
前二項之未遂犯罰之。
附件：
臺灣基隆地方檢察署檢察官起訴書
                                     110年度偵字第4323號
第4401號
第4800號
                                    第5411號
第5381號
　　被　　　告　李春和　男　60歲（民國00年0月0日生）
　　　　　　　　　　　　住基隆市○○區○○路000號
　　　　　　　　　　　　國民身分證統一編號：Z000000000號
上列被告因詐欺等案件，業經偵查終結，認應提起公訴，茲將犯
罪事實及證據並所犯法條分敘如下：
　　　　犯罪事實
一、李春和明知向金融機構申辦金融帳戶使用，無特殊之限制，
    一般民眾皆可以存入最低開戶金額之方式開立帳戶，甚至可
    在不同之金融機構申請多數之存款帳戶使用，申辦金融帳戶
    非屬難事，且現今社會常見各式不法集團，以各種犯罪手法
    使民眾匯款至人頭帳號內而取得他人財物，並藉此逃避刑事
    追訴，乃眾所皆知之事，如遇他人收集非本人活儲帳戶使用
    ，顯而易見將成為不法集團收受及提領他人之特定受騙款項
    ，進而成為達成掩飾、隱匿遮斷該犯罪所得流動軌跡目的之
    工具，竟因貪圖私利，不顧他人所可能受害之危險，仍以縱
    有人以其金融帳戶實施詐欺取財及洗錢犯行，亦不違背其本
    意之幫助犯意，與真實姓名、年籍不詳暱稱「西瓜」之人，
    約定以不詳金錢作為提供其所申辦之臺灣新光商業銀行股份
    有限公司（下稱新光銀行）帳號000-0000000000000號帳戶
    （下稱本案帳戶）之對價，嗣李春和即向新光銀行掛失本案
    帳戶而申請補發存摺，並另向台灣大哥大股份有限公司申辦
    預付卡電信門號0000000000號門號（下稱本案預付卡門號）
    後，以此號碼綁定本案帳戶之網路銀行，再至銀行臨櫃將附
    表一所示之帳號設定為約定轉帳帳戶，以俾後續順利提領詐
    欺款項。而於民國110年2月17日在址設臺北市○○區○○路000
    號之新光銀行門口前，李春和將本案帳戶存摺及本案預付卡
    門號交給暱稱「西瓜」之人，供其所屬詐欺集團作為提款、
    轉帳之用，以此方式幫助該詐欺集團向他人詐取財物。嗣該
    詐欺集團成員於收受上開帳戶提款卡後，旋即意圖為自己不
    法所有，基於詐欺之故意，利用上開帳戶實施如附表二所示
    詐欺犯行，致如附表二所示之人均陷於錯誤而轉匯如附表二
    所示金錢至本案帳戶內，再透過本案帳戶之網路銀行將上開
    款項轉帳匯款至附表一編號2之帳戶內。嗣因劉祐祥等人發
    覺遭詐騙而報警處理，始查悉上情。
二、案經劉祐祥訴由雲林縣警察局臺西分局；顏嘉誼、林煜恆、
    陳彥均訴由基隆市警察局第三分局；陳承佑訴由高雄市政府
    警察局苓雅分局；賴泓佑訴由新北市政府警察局蘆洲分局；
    涂翊吟訴由基隆市警察局第四分局報告偵辦。
　　　　證據並所犯法條
一、證據清單及待證事實：
編號 證據名稱 待證事實 1 被告李春和於警詢時及偵查中之供述 1.坦承本案帳戶為其申辦及使用，該帳戶過去作為貸款使用，104年10月14日後即未再使用本案帳戶，而於110年2月17日申請補發存摺之事實。 2.坦承其與暱稱「西瓜」之人僅認識1天，僅因暱稱「西瓜」之人表示會提供紅包作為提供帳戶之對價，遂將本案帳戶提供給暱稱「西瓜」之人之事實。 3.坦承向台灣大哥大股份有限公司申辦本案預付卡門號後，以此號碼綁定本案帳戶之網路銀行，並至銀行臨櫃將附表一所示之帳號設定為約定轉帳帳戶，再於110年2月17日在址設臺北市○○區○○路000號之新光銀行門口前將本案帳戶存摺、本案預付卡門號交給暱稱「西瓜」之人之事實。 3.惟辯稱：暱稱「西瓜」之人跟伊說是要做海產生意所需等語。 2 ㈠證人即告訴人劉祐祥於警詢時之證述 ㈡新北市政府警察局蘆洲分局三民派出所受理各類案件紀錄表、受理詐騙帳戶通報警示簡便格式表、金融機構聯防機制通報單各1份 證明告訴人劉祐祥遭詐欺集團以附表二編號1所示之詐騙方式詐騙，並於附表編號1所示之時間，以附表編號1所示之方式，轉匯附表編號1所示之金額至本案帳戶內之事實。 3 ㈠證人即告訴人顏嘉誼於警詢時之證述 ㈡告訴人顏嘉誼提供之聊天對話紀錄截圖1份 ㈢臺南市政府警察局歸仁分局仁德分駐所受理各類案件紀錄表、受理詐騙帳戶通報警示簡便格式表、金融機構聯防機制通報單、內政部警政署反詐騙諮詢專線紀錄表各1份 證明告訴人顏嘉誼遭詐欺集團以附表二編號2所示之詐騙方式詐騙，並於附表編號2所示之時間，以附表編號2所示之方式，轉匯附表編號2所示之金額至本案帳戶內之事實。 4 ㈠證人即告訴人林煜恆於警詢時之證述 ㈡告訴人林煜恆提供之聊天對話紀錄截圖1份 ㈢桃園市政府警察局龍潭分局龍潭派出所受理各類案件紀錄表、受理詐騙帳戶通報警示簡便格式表、金融機構聯防機制通報單、內政部警政署反詐騙諮詢專線紀錄表各1份 證明告訴人林煜恆遭詐欺集團以附表二編號3所示之詐騙方式詐騙，並於附表編號3所示之時間，以附表編號3所示之方式，轉匯附表編號3所示之金額至本案帳戶內之事實。 5 ㈠證人即告訴人陳彥均於警詢時之證述 ㈡告訴人陳彥均提供之聊天對話紀錄截圖1份 ㈢桃園市政府警察局桃園分局大樹派出所受理各類案件紀錄表、受理詐騙帳戶通報警示簡便格式表、金融機構聯防機制通報單、內政部警政署反詐騙諮詢專線紀錄表各1份 證明告訴人陳彥均遭詐欺集團以附表二編號4所示之詐騙方式詐騙，並於附表編號4所示之時間，以附表編號4所示之方式，轉匯附表編號4所示之金額至本案帳戶內之事實。 6 ㈠證人即告訴人陳承佑於警詢時之證述 ㈡新竹市警察局第一分局北門派出所受理各類案件紀錄表、受理詐騙帳戶通報警示簡便格式表、金融機構聯防機制通報單各1份 證明告訴人陳承佑遭詐欺集團以附表二編號5所示之詐騙方式詐騙，並於附表編號5所示之時間，以附表編號5所示之方式，轉匯附表編號5所示之金額至本案帳戶內之事實。 7 ㈠證人即告訴人賴泓佑於警詢時之證述 ㈡告訴人賴泓佑提供之聊天對話紀錄截圖1份 ㈢臺北市政府警察局北投分局石牌派出所受理各類案件紀錄表、受理詐騙帳戶通報警示簡便格式表、金融機構聯防機制通報單、內政部警政署反詐騙諮詢專線紀錄表各1份 證明告訴人賴泓佑遭詐欺集團以附表二編號6所示之詐騙方式詐騙，並於附表編號6所示之時間，以附表編號6所示之方式，轉匯附表編號6所示之金額至本案帳戶內之事實。 8 ㈠證人即告訴人涂翊吟於警詢時之證述 ㈡嘉義縣警察局刑事警察大隊受理各類案件紀錄表、受理詐騙帳戶通報警示簡便格式表、金融機構聯防機制通報單、內政部警政署反詐騙諮詢專線紀錄表各1份 證明告訴人涂翊吟遭詐欺集團以附表二編號7所示之詐騙方式詐騙，並於附表編號7所示之時間，以附表編號7所示之方式，轉匯附表編號7所示之金額至本案帳戶內之事實。 9 ㈠被告與暱稱「西瓜」之人之LINE對話紀錄截圖 ㈡被告庭呈臨櫃申請約定轉帳之單據 ㈢新光銀行集中作業部110年5月7日新光銀集作字第1100101698號函暨自動化服務申請狀況查詢、查詢結果表、存款帳戶事故資料查詢表各1份。 證明被告提供本案帳戶之網路銀行帳號及密碼，且於申辦本案預付卡門號後，以此號碼綁定本案帳戶之網路銀行，並至銀行臨櫃將附表一所示之帳號設定為約定轉帳帳戶之事實。 10 ㈠新光銀行集中作業部110年6月1日新光銀集作字第1100102076號函暨客戶資料查詢-基本資料、110年7月29日新光銀集作字第1100102835號函暨交易明細表1份 ㈡告訴人劉祐祥提供之手機網路銀行轉帳明細畫面翻拍照1張、告訴人顏嘉誼、林煜恆、陳承佑、賴泓佑提供之手機網路銀行轉帳明細畫面截圖各1份、告訴人涂翊吟名下華南商業銀行帳號000000000000號帳戶存摺存款期間查詢結果1份 1、證明本案帳戶為被告所申設。 2、證明告訴人劉祐祥等7人於附表二所示之時間，從附表二所示之帳戶，以附表二所示之方式，將附表二所示之金額，轉帳匯款至本案帳戶之事實。 3、證明詐欺集團使用本案帳戶轉帳詐欺款項之事實。 
二、核被告李春和所為，均係犯刑法第30條第1項前段、刑法第3
    39條第1項之幫助詐欺罪嫌及刑法第30條第1項前段、洗錢防
    制法第14條第1項洗錢罪幫助犯嫌。其以一行為觸犯數罪名
    ，為想像競合犯，請從一重幫助洗錢罪論處。再其以一幫助
    詐欺行為致數被害人被害，係觸犯相同數罪名，為想像競合
    犯，請從一重論處。另被告係對正犯資以助力而未參與犯罪
    行為之實施，為幫助犯，請依刑法第30條第2項規定減輕其
    刑。又無證據可證被告確實已取得提供帳戶之犯罪所得，爰
    不聲請沒收或追徵其價額，併予敘明。
三、至報告意旨認被告所為係犯刑法第339條第1項之詐欺取財、
    洗錢防制法第14條普通洗錢罪嫌，惟查，被告雖提供本案帳
    戶供詐欺集團使用，然並無積極證據足以認定被告與暱稱「
    西瓜」之人或其他真實姓名年籍均不詳之詐欺集團成員有何
    犯意聯絡或行為分擔，自難認其有何共同實施詐欺犯罪及洗
    錢之行為，自不得遽以詐欺取財、普通洗錢罪嫌相繩，報告
    意旨容有誤會，然上開部分若成立犯罪，與前開經起訴之幫
    助詐欺犯行，具有社會同一基本事實，應為起訴效力所及，
    爰不另為不起訴處分，附此敘明。
四、依刑事訴訟法第251條第1項提起公訴。
　　此　致
臺灣基隆地方法院
中　　華　　民　　國　 110　　年　　11　　月　　26　　日
　　　　　　　　　　　　　　　檢　察　官　楊景舜
                                          李國瑋
本件正本證明與原本無異
中　　華　　民　　國　 110　　年　　12　　月　　5 　　日
                              書  記  官  魯婷芳
附錄本案所犯法條全文
中華民國刑法第30條
（幫助犯及其處罰）
幫助他人實行犯罪行為者，為幫助犯。雖他人不知幫助之情者，
亦同。
幫助犯之處罰，得按正犯之刑減輕之。
中華民國刑法第339條
（普通詐欺罪）
意圖為自己或第三人不法之所有，以詐術使人將本人或第三人之
物交付者，處 5 年以下有期徒刑、拘役或科或併科 50 萬元以
下罰金。
以前項方法得財產上不法之利益或使第三人得之者，亦同。
前二項之未遂犯罰之。
洗錢防制法第14條
有第二條各款所列洗錢行為者，處 7 年以下有期徒刑，併科新
臺幣 5 百萬元以下罰金。
前項之未遂犯罰之。
前二項情形，不得科以超過其特定犯罪所定最重本刑之刑。
附表一：
編號 帳戶 1 000-00000000000000 2 000-00000000000000 3 000-00000000000000 4 000-00000000000000 
附表二：
編號 告訴人 詐欺時間 詐欺方法 匯出帳戶 匯款時間及方式 匯款金額 (新臺幣) 1 劉祐祥 110年2月18日某時許 詐欺集團成員先於社群平台INSTAGRAM上投放投資平台「SAINT KYLE」廣告，吸引告訴人劉祐祥聯繫真實姓名及年籍不詳、LINE暱稱「陳薇」之人後，再由其轉介告訴人給另一真實姓名年籍不詳、LINE暱稱「柒柒」之人，「柒柒」以需加入會員才能進行投資為由，要求告訴人劉祐祥轉帳1,500元至詐欺集團成員指定之帳戶，再由「陳薇」以帶領操作投資之名義，致告訴人劉祐祥陷於錯誤，依其指示轉帳匯款。 000-000000000000 於110年2月18日21時14分許，以網路銀行轉帳至本案帳戶。 3萬元                      2 顏嘉誼 110年2月18日某時許 詐欺集團成員先於社交平台INSTAGRAM上投放投資平台廣告，告訴人顏嘉誼點擊後即導向真實姓名及年籍不詳、LINE暱稱「玩出新希望」之人之聊天對話窗，「玩出新希望」即佯稱投資娛樂城，即可獲利，再以告訴人操作轉帳錯誤要求重新操作等語，致告訴人顏嘉誼陷於錯誤，依其指示操作轉帳匯款。 000-0000000000000 於110年2月18日17時45分許，以網路銀行轉帳至本案帳戶。 7萬元 3 林煜恆 110年2月17日某時許 詐欺集團成員先於社群平台INSTAGRAM上發佈投資平台廣告，吸引告訴人林煜恆聯繫真實姓名及年籍不詳、LINE暱稱「柒柒」之人後，再由其提供「SAINT KYLE」平台之網址及轉介告訴人給另一真實姓名年籍不詳、LINE暱稱「陳薇」之人，「陳薇」以教學為由要求告訴人林煜恆儲值1,500元至詐欺集團成員指定之帳戶，再由「陳薇」佯以操作投資之名義，致告訴人林煜恆陷於錯誤，依其指示轉帳匯款。 000-00000000000 110年2月18日20時19分39秒許，以網路銀行轉帳至本案帳戶。 3萬元 4 陳彥均 110年2月17日某時許 真實姓名及年籍不詳、LINE暱稱「晴」之人佯稱其從事虛擬貨幣投資獲利豐碩，而介紹XMS投資網站給告訴人陳彥均，並將告訴人陳彥均拉進LINE群組裡，由真實姓名及年籍不詳、LINE暱稱「珊寶」之人假意帶告訴人陳彥均操作，再轉介告訴人陳彥均給另一真實姓名年籍不詳、LINE暱稱「方韋証」之人，並稱儲值方式係以LINE與XMS客服聯繫，致告訴人林煜恆陷於錯誤，依XMS客服之指示轉帳匯款。 000-00000000000000 110年2月18日20時48分40秒許，以網路銀行轉帳至本案帳戶。 1萬元               5 陳承佑 109年12月底 詐欺集團成員於社群平台Facebook投放投資廣告，告訴人陳承佑點擊後，即導向真實姓名及年籍不詳、LINE暱稱「金典鑰匙」之人，該人佯稱投資方式為告訴人陳承佑提供現金後，將按時取得利息分紅之獲利模式，致告訴人陳承佑陷於錯誤，依其指示轉帳匯款。 000-000000000000 110年2月18日15時43分40秒許，以網路銀行轉帳至本案帳戶。 10萬元 6 賴泓佑 110年2月18日前某時許 真實姓名及年籍不詳、LINE暱稱「不知道」之人佯稱柯斯達系統投資網站投資虛擬貨幣穩賺不賠等語，致告訴人賴泓佑陷於錯誤，依其指示轉帳匯款。 000-0000000000000 110年2月18日17時13分40秒許以網路銀行轉帳至本案帳戶。 5萬元 7 涂翊吟 110年2月18日前某時許 詐欺集團成員投放投資廣告吸引告訴人涂翊吟點擊，告訴人涂翊吟點擊後，即導向真實姓名及年籍不詳、LINE暱稱「AI hacker 百家數據」之LINE好友畫面，告訴人涂翊吟將其加入好友聯繫後，該人遂傳送金鼎娛樂城網站之網址給告訴人涂翊吟，佯稱可透過網站投資獲利，並傳送其他會員確實取得獲利之照片以取信告訴人涂翊吟，致告訴人涂翊吟陷於錯誤，依其指示轉帳匯款。 000-000000000000 110年2月18日18時29分9秒許，在嘉義縣○○鄉○○路000號鹿草郵局，以該郵局之ATM轉帳至本案帳戶。 6萬元      110年2月18日18時37分23秒許，在嘉義縣○○鄉○○村000○000號統一超商鹿草門市，以該門市之ATM轉帳至本案帳戶。 2萬元